【裁判字號】    95,上訴,385
【裁判日期】    950704
【裁判案由】    違反毒品危害防制條例
【裁判全文】
臺灣高等法院高雄分院刑事判決         95年度上訴字第385號
上  訴  人  臺灣高雄地方法院檢察署檢察官
上  訴  人  甲○○
即  被  告
選任辯護人  吳建勛  律師
            李汶哲  律師
            秦德進  律師
上  訴  人  乙○○
即  被  告
                    （
選任辯護人  柳聰賢  律師
上列上訴人等因被告違反毒品危害防制條例案件，不服臺灣高雄
地方法院中華民國95年1 月27日第一審判決（起訴案號：臺灣高
雄地方法院檢察署93年度偵字第10440 號、第12516 號，追加起
訴案號：94年度蒞追字第3 號），提起上訴，本院判決如下：
    主  文
原判決關於甲○○販賣第二級毒品及乙○○部分，均撤銷。
甲○○共同連續販賣第二級毒品，處有期徒刑拾貳年，褫奪公權
陸年。扣案第二級毒品甲基安非他命拾壹大包、柒小包（均不含
包裝袋，其中伍大包部分，合計淨重肆玖捌壹點參肆公克、純質
淨重肆柒伍玖點陸柒公克，另參大包、參小包部分，合計淨重參
壹陸伍點捌公克、純質淨重貳參玖柒點壹肆公克，另參大包、肆
小包部分，合計淨重參壹陸伍點參公克、純質淨重貳參參參點肆
陸公克），均沒收銷燬之；扣案包裝袋陸個、現金新臺幣壹佰柒
拾萬元，均沒收之；未扣案之0000000000號、0000000000號行動
電話各壹具，沒收之，如全部或一部不能沒收，追徵其價額或以
其財產抵償之；未扣案現金新臺幣參佰萬元，沒收之，如全部或
一部不能沒收，以其財產抵償之。
乙○○販賣第二級毒品，累犯，處有期徒刑玖年，褫奪公權肆年
。扣案第二級毒品甲基安非他命參大包、肆小包（均不含包裝袋
，合計淨重參壹陸伍點參公克、純質淨重貳參參參點肆陸公克）
，均沒收銷燬之；扣案包裝袋柒個沒收之；未扣案之0000000000
號行動電話壹具、手提包壹個，均沒收之，如全部或一部不能沒
收，追徵其價額或以其財產抵償之。
其他上訴駁回。
    事  實
一、乙○○前曾於民國（下同）84年間，因違反毒品危害防制條
    例罪，經臺灣桃園地方法院判處有期徒刑5年2月（非法販賣
    麻醉藥品部分）、1年（非法施用麻醉藥品部分），應執行
    有期徒刑6年確定。復於86年間因違反槍砲彈藥刀械管制條
    例罪，經臺灣桃園地方法院以86年度易字第669號判決判處
    有期徒刑3月確定。嗣上開3案於89年4月22日經臺灣桃園地
    方法院以89年度聲字第798號裁定應執行有期徒刑6年2月確
    定，於89年7月31日縮短刑期假釋出監，至92年1月27日交付
    保護管束期滿止，因未撤銷假釋，所處有期徒刑視為執行完
    畢。
二、緣曾貫政（綽號「志仔」，因涉犯製造第二級毒品罪，另經
    本院以94年度上訴字第1105號審理中）於93年3 、4 月間前
    之某日，自友人「蕭新傳」處，取得製造甲基安非他命之原
    料麻黃素後，即欲製造甲基安非他命販賣以牟利。俟於93
    年3 、4 月間之某日，曾貫政透過姓名年籍均不詳、綽號「
    益仔」之成年男子介紹，得知劉嘉賓（因涉犯製造第二級毒
    品罪，另於94年12月22日經本院以94年度上更(一)字第237 號
    判決判處有期徒刑9 年，尚未確定）具有製造甲基安非他命
    之技術，乃與劉嘉賓共同基於製造甲基安非他命之犯意聯絡
    ，自93年5 月中旬前之某日起，在高雄縣杉林鄉○○段39林
    班地編號507 號公有地（位於高雄縣杉林鄉408 高地）附近
    山區設置工寮，開始製造甲基安非他命。期間，劉嘉賓另邀
    約高寶郎（因涉犯製造第二級毒品罪，另經本院以94年度上
    訴字第1105號審理中）參與共同製造。又曾貫政為將製造完
    成之甲基安非他命販賣牟利，且為取信甲○○，乃先於93年
    5 月中旬某日，邀約甲○○至上開工寮觀看甲基安非他命製
    造情形，待甲○○得知曾貫政確有能力製造甲基安非他命後
    ，明知甲基安非他命經行政院衛生署公告為第二級毒品，未
    經許可不得販賣，竟與曾貫政共同基於販賣甲基安非他命以
    營利之概括犯意聯絡，由曾貫政將製造完成之甲基安非他命
    交付甲○○，再由甲○○負責尋找買主，以每公斤新臺幣（
    下同）55萬元至60萬元不等之代價，販賣於不特定之人牟利
    ，事後，甲○○乃將販賣所得之款項交予曾貫政，而曾貫政
    則依約定，每販賣甲基安非他命1 公斤，即給付甲○○3 萬
    元之報酬；其詳細販賣情形如下：
  (一)93年5 月25日前之某日，曾貫政完成製造甲基安非他命5 公
    斤後，即前往甲○○在高雄縣大寮鄉○○村○○路13號之住
    處，俟將上開毒品交付甲○○收受後，甲○○旋以所有0000
    000000號行動電話與呂正雄（另經原審法院通緝中）所有00
    00000000號行動電話聯繫販賣毒品事宜。待談妥交易條件後
    ，呂正雄乃於93年5月24日20時許，搭乘不知情計程車司機
    廖輝煌（另經檢察官為不起訴處分）所駕駛之車牌號碼328
    ─CB號營業小客車，自臺北縣深坑鄉○○路○段234號住處啟
    程前往高雄，於93年5月25日凌晨零時許，呂正雄依約前往
    高雄市○○路、五福路口「城市光廊」交易毒品地點後，甲
    ○○即以每公斤60萬元之價格，將甲基安非他命5大包（含
    包裝袋，包裝重102.55公克，合計淨重4981.34公克，純度
    95.55%，純質淨重4759.67 公克）販賣予呂正雄，由呂正雄
    則當場交付現金300 萬元予甲○○收受。之後，呂正雄停留
    約10分鐘後，旋指示廖輝煌駕車返回臺北，嗣於93年5 月25
    日凌晨1 時10分許，呂正雄搭乘上開車輛行經國道3 號高速
    公路「田寮收費站」前，為警當場查獲，並扣得上開甲基安
    非他命5 大包。
  (二)又曾貫政完成製造甲基安非他命6 公斤後，於93年6 月22日
    上午8 時許，在高雄縣大寮鄉○○○○○路某處，將上開毒
    品交付甲○○收受後，甲○○旋以所有0000000000號行動電
    話（起訴書誤載0000000000號）與乙○○所有0000000000號
    行動電話聯繫販賣毒品事宜。待談妥交易條件後，乙○○乃
    基於販入甲基安非他命以營利之意圖，於93年6 月22日13時
    許，自花蓮機場搭乘飛機前往高雄，並於同日14時許抵達高
    雄小港機場，短暫停留後，即轉搭計程車前往高雄市苓雅區
    ○○○路技擊館附近，俟於同日15時許前之某時，甲○○依
    約駕駛車牌號碼6780─HC號自小客車（不知情之張福欽所有
    ）前往上址與乙○○見面，乙○○乃進入該車內，以每公斤
    55 萬 之價格，向甲○○販入甲基安非他命3 大包、4 小包
    （均含包裝袋，包裝重75.85 公克，合計淨重3165.3公克，
    純度7 3.72公克，純質淨重2333.46 公克）【上開物品裝在
    手提袋內，因甲○○已交付乙○○，屬乙○○所有】，並先
    交付55萬元予甲○○收受，餘款日後再付；完成交易後，於
    93 年6月22日15時許，乙○○下車步行至高雄市苓雅區○○
    ○路117 號前，欲搭乘巴士離開高雄時，為警當場查獲，並
    扣得前開甲基安非他命3 大包、4 小包，及乙○○所有供販
    入甲基安非他命所用之包裝袋7 個。另甲○○駕車離開現場
    後，復於同日17時30分許，駕駛上開車輛車前往高雄市○○
    路、五福路口之城市光廊，與姓名年籍均不詳、綽號「彬仔
    」之成年男子見面，欲以每公斤55萬元之價格，將曾貫政當
    日所交付剩餘之甲基安非他命3 公斤販賣予「彬仔」，待談
    妥交易條件，「彬仔」先行交付115 萬元後，甲○○即駕車
    返回高雄市苓雅區○○○路19巷7 號租屋處，欲取出毒品交
    付。嗣於同日17時50分許，甲○○不及交付甲基安非他命予
    「彬仔」時，即於上開租屋處地下室內，為警查獲，並在甲
    ○○車牌號碼6780─HC號自小客車右前座上，扣得甲基安非
    他命3 大包、3 小包（均含包裝袋，包裝重74.97 公克，合
    計淨重3165.8公克，純度75.72 % ，純質淨重2397.14 公克
    ）；及甲○○所有供販賣甲基安非他命所用之包裝袋6 個。
    另於上開車輛駕駛座下方扣得甲○○所有販賣甲基安非他命
    所得現金170 萬元（其中55萬元為乙○○交付、另115 萬元
    則由「彬仔」交付）。
三、案經高雄市政府警察局三民第二分局移送臺灣高雄地方法院
    檢察署檢察官偵查起訴。
    理  由
壹、程序部分：
一、按被告以外之人於檢察事務官、司法警察官或司法警察調查
    中所為之陳述，與審判中不符時，其先前之陳述具有較可信
    之特別情況，且為證明犯罪事實存否所必要者，得為證據，
    刑事訴訟法第159條之2亦有明定。本件被告乙○○是否於93
    年6月初、93年6月22日下午，向被告甲○○販入甲基安非他
    命1公斤、3公斤之事實，被告甲○○先於警詢中陳稱：計與
    被告乙○○交易甲基安非他命2次，第1次為1公斤、第2次為
    3公斤，價格均為55萬元，時間分別為93年6月初、93年6月
    22日為警查獲時，地點均在高雄市○○區○○路上等語（見
    警卷(一)第9頁第1行至第9行）；嗣於原審及本院審理中證稱
    ：警詢中所言不實在等語，被告甲○○於警詢中之陳述核與
    審判中不符，惟本院審酌被告甲○○接受詢問時，雖無辯護
    人（代理人或親友）在場，但觀之前開警詢筆錄，被告甲○
    ○已具體指明其販賣毒品之時間、地點、重量，筆錄記載尚
    稱完整；且製作筆錄時，離案發時間不久，尚無時間久遠之
    因素，且被告甲○○自承：警察並未刑求、逼供，警詢中之
    陳述係出於自由意志等語（見原審卷(二)第142頁第12行至第
    20行）；而被告甲○○是否配合警方辦案，是否有證人保護
    法之適用，攸關其是否享有減輕其刑之寬免，縱警員告知上
    開事項，亦僅係促使被告甲○○瞭解其法律上之權利，是否
    配合辦案，被告甲○○仍有決定權，尚難認有詐欺、利誘之
    情事，無法僅因上開情事，即認被告甲○○警詢中之陳述係
    出於外力干擾所致，揆諸上開說明，被告甲○○於警詢中所
    為之陳述，客觀上應具有較可信之特別情況，且亦為證明犯
    罪事實存否所必要，自有證據能力。
二、次按被告以外之人於審判外之言詞或書面陳述，除法律有規
    定者外，不得作為證據；又證人、鑑定人依法應具結而未具
    結者，其證言或鑑定意見，不得作為證據，刑事訴訟法第15
    9條第1項、第158條之3分別定有明文。而共同被告之證詞對
    於其他被告而言，亦屬被告以外之人，其立於證人之地位於
    偵查中之供述，如未經具結，應無證據能力。從而，被告甲
    ○○偵查中之陳述部分，對被告乙○○而言，係立於證人之
    地位而為陳述，因檢察官未命其具結，故無證據能力甚明。
三、至於監聽譯文是否具有證據能力而言，按有事實足認被告或
    犯罪嫌疑人有最輕本刑為3年以上有期徒刑之罪嫌，並危害
    國家安全或社會秩序情節重大而有相當理由可信其通訊內容
    與本案有關，且不能或難以其他方法蒐集或調查證據者，在
    偵查中得由檢察官核發通訊監察書，通訊保障及監察法第5
    條第1項第1款、第2項定有明文。又通訊監察書應記載下列
    事項：一、案由及涉嫌觸犯之法條。二、監察對象。三、監
    察通訊種類及號碼等足資識別之特徵。四、監察處所。五、
    監察理由。六、監察期間及方法。七、聲請機關。八、執行
    機關。第五條之通訊監察期間，每次不得逾30日；其有繼續
    監察之必要者，得於期間屆滿前，重新聲請。前項期間屆滿
    前，已無監察之必要者，應即停止監察，同法第11條、第12
    條亦定有明文。查本案監聽係法務部調查局高雄市調查處、
    海巡署、高雄港務警察局為執行機關，依臺灣屏東地方法院
    檢察署93年5 月17日93年屏檢昇和監字第178 之1 號、93年
    6 月14日93年屏檢昇和監字第220 之2 、第220 之4 號通訊
    監察書，實施監察之通訊號碼為被告甲○○所使用之門號
    0000000000號、0000000000號行動電話，監察時間自93年5
    月17日上午10時起至93年5 月26日上午10時止、以及93年6
    月14日上午10時起至93年7 月16日上午10時，監察方法為監
    聽、錄音，是承辦警員對被告甲○○通話之0000000000號、
    0000000000號門號實施監聽錄音，並未逾越授權實施監察之
    範圍。至於通訊監察書監察對象載為何人，此應為核發通訊
    監察書時，依當時線索僅知悉犯罪嫌疑人之綽號，為客觀環
    境所致，本案監聽符合前開通訊保障及監察法之法定程序，
    應具有證據能力。
貳、實體部分：
甲、撤銷改判（即有罪部分）：
一、被告甲○○部分：
    訊據上訴人即被告甲○○固坦承販賣甲基安非他命予呂正雄
    、彬仔之事實，但否認販賣甲基安非他命予被告乙○○之犯
    行。辯稱：我僅販賣甲基安非他命予呂正雄、「彬仔」，並
    未販賣甲基安非他命予乙○○，93年6 月22日係邀約乙○○
    至高雄觀看龍舟，並與乙○○在高雄技擊館附近碰面，當時
    因有事離開，故暫將裝有甲基安非他命之手提袋交予乙○○
    保管。至於監聽譯文關於「3 SUIT」之語意，應係指要將3
    套衣服送予乙○○云云；經查：
  (一)曾貫政於93年3 、4 月間前之某日，自友人「蕭新傳」處，
    取得製造甲基安非他命之原料麻黃素後，於93年3 、4 月間
    之某日，透過姓名年籍均不詳、綽號「益仔」之成年男子介
    紹，得知劉嘉賓具有製造甲基安非他命之技術，乃自93年5
    月中旬前之某日起，在高雄縣杉林鄉○○段39林班地編號50
    7 號公有地（位於高雄縣杉林鄉408 高地）附近山區設置工
    寮，開始製造甲基安非他命。期間，劉嘉賓另邀約高寶郎參
    與共同製造。又曾貫政為將製造完成之甲基安非他命販賣牟
    利，且為取信被告甲○○，乃先於93年5 月中旬某日，邀約
    被告甲○○至上開工寮觀看甲基安非他命製造情形，俟曾貫
    政將製造完成之甲基安非他命交付被告甲○○，再由被告甲
    ○○負責尋找買主，以每公斤55萬元至60萬元不等之代價，
    販賣於不特定之人牟利，而被告甲○○每販賣甲基安非他命
    1公斤，即可獲得3萬元之報酬等情，業據被告甲○○於警詢
    中、原審及本院審理時供述明確，核與證人曾貫政、劉嘉賓
    及高寶郎於原審審理及他案審理中證述之情節相符（原審法
    院93年度重訴字第106號卷（影卷）第108頁倒數第4行以下
    、第118頁至第119頁、第122頁第2行至第123頁第1行；原審
    卷(三)第239頁第4行至第10行、倒數第13行至倒數第8行、倒
    數第6行至倒數第3行、第240頁第11行至第18行、倒數第8行
    至倒數第4 行、第306 頁第5 行至第13行、第307 頁第16行
    至第23行、第308 頁倒數第6 行以下），則曾貫政共同製造
    甲基安非他命後，將甲基安非他命交予被告甲○○，而與被
    告甲○○共同販賣甲基安非他命以牟利之事實，應堪以認定
    。
  (二)又曾貫政自93年5 月中旬前之某日起，在高雄縣杉林鄉○○
    段39林班地編號507 號公有地（位於高雄縣杉林鄉408 高地
    ）附近山區設置工寮，製造甲基安非他命，而被告甲○○於
    93年5 月中旬之某日至該工寮之事實，業經本院認定如前。
    嗣證人曾貫政雖於原審審理及他案審理中改稱：約於93 年6
    月間帶被告甲○○至工寮，甲基安非他命5公斤、6公斤係在
    93年6月間製造等語（見原審卷(三)第239頁第1行至第3行；原
    審法院93年度重訴字第106號影印卷第127頁第1行）；且證
    人劉嘉賓亦於原審審理中證稱：向吳明雄承租（應係轉讓土
    地使用權利）高雄縣杉林鄉○○段39林班地編號507號公有
    地後（即93年5月23日，詳併案警卷第77頁），始開始製造
    甲基安非他命等語（見原審卷(三)第307頁倒數第4行以下）。
    惟被告甲○○係於93年5月25日販賣甲基安非他命予呂正雄
    （詳後述），而該毒品之來源係由曾貫政所製造，已如前述
    ，因製造甲基安非他命頗費時日，且被告甲○○於販賣毒品
    前，即已前往上開工寮，扣除完成製造甲基安非他命之時間
    ，被告甲○○應係於93年5 月中旬前往上開工寮甚明。又曾
    貫政為取信被告甲○○，乃攜同被告甲○○前往工寮觀看甲
    基安非他命製造情形，則被告甲○○當係曾貫政開始製造甲
    基安非他命後，始至工寮。況證人吳明雄復於原審審理中證
    稱：我將土地使用權利轉讓予劉嘉賓，轉讓土地使用之範圍
    內並無工寮，被查獲製造甲基安非他命之工寮，並不在其原
    有土地範圍內等語（見原審卷(三)第232 頁倒數第10行以下、
    第233 頁第14行至第17行、第235 頁第1 行至第3 行），顯
    見曾貫政、劉嘉賓製造甲基安非他命所在之工寮，並不在吳
    明雄原有土地之範圍內，則劉嘉賓向吳明雄受讓土地使用之
    目的，是否係供製造甲基安非他命使用，已非無疑，尚無法
    以93年5 月23日即轉讓權利之日，作為認定曾貫政、劉嘉賓
    製造甲基安非他命之始日，故本院認曾貫政、劉嘉賓前開證
    詞，不可採信。
  (三)另93年5 月25日前之某日，曾貫政完成製造甲基安非他命5
    公斤後，即前往被告甲○○在高雄縣大寮鄉○○村○○路13
    號住處，俟將上開毒品交付被告甲○○收受後，被告甲○○
    旋以所有0000000000號行動電話與呂正雄所有0000000000號
    行動電話聯繫販賣毒品事宜。待談妥交易條件後，呂正雄乃
    於93年5 月24日20時許，搭乘不知情計程車司機廖輝煌所駕
    駛之車牌號碼328 ─CB號營業自小客車，自臺北縣深坑鄉○
    ○路○ 段234 號住處啟程前往高雄，當93年5 月25日凌晨零
    時許，呂正雄依約前往高雄市○○路、五福路口「城市光廊
    」交易毒品地點後，被告甲○○即以每公斤60萬元之價格，
    將甲基安非他命5 大包（含包裝袋，包裝重102.55公克，合
    計淨重4981.34 公克，純度95.55%，純質淨重4759. 67公克
    ）販賣予呂正雄，而呂正雄則當場交付現金300 萬元予被告
    甲○○收受，呂正雄停留約10分鐘後，旋指示廖輝煌駕車返
    回臺北，嗣於93年5 月25日凌晨1 時10分許，呂正雄搭乘上
    開車輛行經國道3 號高速公路「田寮收費站」前，為警當場
    查獲，並扣得上開毒品之事實，業據被告甲○○於原審審理
    及他案審理中供述明確（見原審卷(三)第351 頁第5 行至第8
    行、；93年度重訴字第106 號影印卷第90頁第10行以下），
    核與證人呂正雄、廖輝煌於警詢中證述之情節大致相符（見
    警卷(二)第2 頁至第4 頁、第9 頁至第11頁），復有上開行動
    電話通聯紀錄、通訊監察書、監聽譯文資料、扣押筆錄、扣
    押物品目錄、扣押物品收據及照片附卷可參（見警卷(二)第13
    頁至第15頁、第20頁至第21頁；原審卷(一)第85頁至第93頁、
    第169 頁至第177 頁；監聽譯文卷第9 頁至第10頁、第12頁
    至第13 頁 、第15頁至第18頁），而上開扣案毒品經送驗後
    ，確含有甲基安非他命成分，有法務部調查局93年6 月23日
    調科壹字第09362393190 號檢驗通知書附偵查卷可憑（見93
    年度偵字第10440 號卷第3 頁）。
  (四)至被告甲○○嗣於原審審理中改稱：係以每公斤50萬元或55
    萬元，將上開甲基安非他命賣予呂正雄，尚未收取金錢云云
    ，惟觀之前開監聽譯文內容：93年5月24日上午10時2分許
    （被告甲○○稱：我現在要出發還是怎樣？呂正雄答：他現
    在要拿錢來給我，我錢拿到了馬上出發。以上詳監聽譯文卷
    第15頁）；93年5月24日上午11時1分許（呂正雄稱：還沒
    有，再等一個多小時再出門！被告甲○○答：沒有關係，你
    乾脆多湊一點，晚一點出門沒有關係。以上詳監聽譯文卷第
    16頁）；93年5月24日16 時29分許（被告甲○○稱：出門
    了？呂正雄答：還沒有，我在等一個人，多傳一些。以上詳
    監聽譯文卷第17頁）；93 年5月24日20時9分許（呂正雄
    稱：我現在要下去了！被告甲○○答：好！呂正雄稱：我跟
    你說5『指5公斤甲基安非他命』！被告甲○○答：你說多少
    ？呂正雄稱：5！被告甲○○答：500？呂正雄稱：不是啦，
    我有300多『指300多萬』，5 個『指5公斤甲基安非他命』
    ！被告甲○○答：連之前那些還剩5。以上詳監聽譯文卷第
    18頁）。可知93年5月24日上午10時2分以後，被告甲○○即
    多次撥打電話詢問呂正雄何時至高雄，但因呂正雄尚未湊齊
    金錢，故遲未啟程，俟於93年5月24日20時9分許，呂正雄湊
    齊300萬元後，始撥打電話與被告甲○○聯繫，表明300萬元
    購買5公斤。準此，因呂正雄湊齊300萬元始啟程前往高雄，
    且表明300萬元購買5公斤甲基安非他命（即每公斤60萬元）
    ，而被告甲○○得知呂正雄已湊齊300萬元，並一再於電話
    中要呂正雄多籌錢，顯見其頗為在乎呂正雄是否攜帶足額金
    錢，在此情形下，被告甲○○將甲基安非他命交付呂正雄之
    同時，當會收取300萬元甚明。從而，被告甲○○以每公斤
    60萬元之價格，將上開甲基安非他命5大包販賣予呂正雄，
    並收取現金300萬元，應堪認定，被告甲○○嗣後翻異前供
    ，應係卸責之詞，不可採信。
  (五)再者，曾貫政完成製造甲基安非他命6 公斤後，於93年6 月
    22日上午8 時許，在高雄縣大寮鄉○○○○○路某處，將上
    開毒品交付被告甲○○收受後，被告甲○○旋以所有000000
    0000號行動電話與被告乙○○所有0000000000號行動電話聯
    繫販賣毒品事宜。待談妥交易條件後，被告乙○○乃於93年
    6 月22日13時許，自花蓮機場搭乘飛機前往高雄，並於同日
    14時許抵達高雄小港機場。短暫停留後，即轉搭計程車前往
    高雄市苓雅區○○○路技擊館附近，俟於同日15時許前之某
    時，被告甲○○依約駕駛其所有車牌號碼6780─HC號自小客
    車前往上址與被告乙○○見面，被告乙○○乃進入該車內，
    以每公斤55萬之價格，向被告甲○○販入甲基安非他命3 大
    包、4 小包（均含包裝袋，包裝重75.85 公克，合計淨重
    3165.3公克，純度73.7 2公克，純質淨重2333.46 公克），
    並先交付55萬元予被告甲○○收受，餘款日後再付。嗣完成
    交易後，於93年6 月22日15時許，被告乙○○下車步行至高
    雄市苓雅區○○○路117 號前，欲搭乘巴士離開高雄時，為
    警當場查獲，並扣得前開毒品之事實。業據被告甲○○於警
    詢中陳述明確（見警卷(一)第8 頁倒數第4 行以下、第9 頁第
    1 行至第9 行、第14頁倒數第4 行至第15頁第4 行）；核與
    被告乙○○於警詢中所述之情節相符（不含被告乙○○是否
    知悉係甲基安非他命，見警卷(一)第19頁背面至第20頁正面）
    。此外，復有上開行動電話通聯紀錄、通訊監察書、監聽譯
    文資料、扣押筆錄、扣押物品目錄、扣押物品收據及照片附
    卷可參（見警卷(一)第23頁至第25頁、第42頁、第44頁；原審
    卷(一)第94頁至第95頁；原審卷(二)第35頁至第36頁；監聽譯文
    卷第63頁至第64頁）；而上開扣案毒品經送驗後，確含有甲
    基安非他命成分，有法務部調查局93年7 月（日期不明）調
    科壹字第09362394130 號檢驗通知書附偵查卷可憑。
  (六)嗣被告甲○○雖翻異前供，改稱：於93年6月22日約乙○○
    至高雄看龍舟，見面後因有事離開，且害怕隨身攜帶甲基安
    非他命危險，故將裝有甲基安非他命之手提包交予乙○○，
    請她暫時在現場等候。我離開後，即先前往八德路友人家中
    ，俟欲將車輛停在附近停車場後，再搭乘計程車在現場，接
    乙○○至愛河觀看龍舟。因「彬仔」（即交易毒品對象）、
    乙○○同時撥打電話，且不知「彬仔」何時到達，故攜帶甲
    基安非他命外出云云，惟本院審酌：
  被告甲○○如同時接聽被告乙○○、「彬仔」電話，因「彬
    仔」係欲交易甲基安非他命，在事有輕重緩急，且被告甲○
    ○係以販賣甲基安非他命牟利，其原可先行交易毒品，請被
    告乙○○暫待；其既先與被告乙○○碰面，顯見交易毒品尚
    非急迫，為何於害怕被查獲之風險下，不先安頓被告乙○○
    後，再至藏毒品處攜帶甲基安非他命外出交易，卻攜帶甲基
    安非他命與被告乙○○碰面，並觀看龍舟，徒增被查獲之風
    險。再者，被告甲○○與被告乙○○見面後，如欲先行訪友
    ，再觀看龍舟，為何不搭載被告乙○○同時前往，反將甲基
    安非他命交付被告乙○○，要求被告乙○○於現場暫候。況
    觀之監聽譯文資料，被告甲○○、乙○○通話前後，「彬仔
    」並未與被告甲○○電話聯絡毒品交易事宜（監聽譯文卷第
    63頁至第64頁）；且觀之被告乙○○0000000000號行動電話
    通聯紀錄，被告甲○○於被告乙○○於93年6月22日15時被
    查獲後，並未再與被告乙○○聯絡，如上開毒品係暫時交予
    被告乙○○保管，並非販賣，當被告甲○○返回現場後，發
    現被告乙○○不見時，在毒品價值甚高下，應會主動聯絡被
    告乙○○取回毒品，豈會不聞不問，足徵被告甲○○前開所
    陳，應係卸責及迴護被告乙○○之詞，不可採信。
  另參以被告乙○○搭機至高雄前，被告甲○○曾於93年6 月
    22日上午10時33分49秒時，撥打電話與被告乙○○聯絡，該
    通話內容經原審當庭撥放錄音帶勘驗後，結果為：「(1)甲○
    ○：我這次布料比你們上回還好看。乙○○：你睡個午覺起
    來剛好，我票買好了。(2)甲○○：我留3 SUIT（套）給你。
    乙○○：唷。喔。(3)甲○○：你要過來我這邊玩。乙○○：
    是。(4)甲○○：你要過來看划龍舟嗎。乙○○：好」，有該
    勘驗筆錄附卷足憑（見原審卷(二)第61頁以下）。因被告甲○
    ○並非從事布料生意之人，且被告乙○○係擔任旅社清潔工
    （見被告甲○○證詞，原審卷(二)第141頁第45行至第12行）
    ，則被告甲○○陳稱：我這次布料比你們上回還好看等語，
    顯非係針對布料生意，而係暗語。再者，「我留3 SUIT （
    套）給你」等語，係延續「我這次布料比你們上回還好看」
    等語而來，因「我這次布料比你們上回還好看」等語係屬暗
    語，則「我留3 SUIT（套）給你」等語，亦屬暗語。且在口
    語上，如被告甲○○確實購買衣服3套送予被告乙○○，應
    會陳述：「我買3 SUIT衣服、、、」等語；而「我留3 SUIT
    （套）給你」等語，在臺語語意上，係傾向於欲販賣他人物
    品，故先替其保留貨品，是被告甲○○辯陳：該句語意係指
    購買衣服送予乙○○等語，尚難採信。從而，因被告甲○○
    係以「我留3 SUIT（套）給你」等語，邀約被告乙○○至高
    雄，而被告乙○○被查獲時，確持有甲基安非他命3 公斤多
    ，亦徵「我留3 SUIT（套）給你」等語，應係指「我留3 公
    斤甲基安非他命給你」等語，則被告甲○○辯陳：其未販賣
    甲基安非他命予被告乙○○等語，不足採信。
  (七)此外，被告於93年6 月22日17時30分許，駕駛上開車輛前往
    高雄市○○路、五福路口城市光廊，與姓名年籍均不詳、綽
    號「彬仔」之成年男子見面，欲以每公斤55萬元之價格，將
    曾貫政當日所交付剩餘之甲基安非他命3 公斤販賣予「彬仔
    」，待談妥交易條件，「彬仔」先行交付115 萬元後，被告
    甲○○即駕車返回高雄市苓雅區○○○路19巷7 號租屋處，
    欲取出毒品交付。嗣於同日17時50分許，被告甲○○不及交
    付甲基安非他命予「彬仔」時，即於上開租屋處地下室內，
    為警查獲，並在被告甲○○所有車牌號碼6780─HC號自小客
    車右前座上，扣得甲基安非他命3 大包、3 小包（均含包裝
    袋，包裝重74.97 公克，合計淨重3165.8公克，純度75.72
    % ，純質淨重2397.14 公克），復於上開車輛駕駛座下方扣
    得被告甲○○所有現金170 萬元（其中55萬元為乙○○交付
    、另115 萬元則由「彬仔」交付）等情。業據被告甲○○於
    警詢、偵查中自白在卷（見警卷(一)第15頁第5 行以下；93年
    度偵字第12561 號卷第25頁倒數第7 行以下）；此外復有扣
    押筆錄、扣押物品目錄、扣押物品收據及照片附卷可參，而
    上開扣案毒品經送驗後，確含有甲基安非他命成分，有法務
    部調查局93年7 月（日期不明）調科壹字第09362394130 號
    檢驗通知書附偵查卷可憑（見93年度偵字第12561 號卷第7
    頁），是此部分之事實，亦堪認定。
二、被告乙○○部分：
    訊據上訴人即被告乙○○矢口否認向被告甲○○販入甲基安
    非他命之犯行，辯稱：當時甲○○交付手提袋予我，我不知
    內裝甲基安非他命，亦未販入甲基安非他命云云。經查：
  (一)參酌上開一之(五)、(六)之同一理由，被告甲○○於93年6月22
    日15時前之某時，在高雄市苓雅區○○○路技擊館附近，於
    被告甲○○依約駕駛其所有車牌號碼6780─HC號自小客車內
    ，以每公斤55萬之價格，向被告甲○○販入甲基安非他命3
    大包、4 小包（均含包裝袋，包裝重75.85 公克，合計淨重
    3165 .3 公克，純度73.72 公克，純質淨重2333.46 公克）
    之事實，已應堪定。
  (二)被告乙○○雖以前開情詞置辯，惟被告甲○○係以「我留3
    SUIT（套）給你」等語，邀約被告乙○○至高雄，而「我留
    3 SUIT（套）給你」等語，係指「我留3 公斤甲基安非他命
    給你」等語之事實，已如前述，被告乙○○聽聞上開暗語後
    ，仍決意搭機至高雄，且其被警查獲時，亦確實持有3 公斤
    多之甲基安非他命，核與前開暗語相符，難謂其不知被告甲
    ○○所交付之物係甲基安非他命。又被告乙○○取得上開毒
    品時，曾先交付被告甲○○55萬元之事實，已據被告甲○○
    於警詢中陳述明確（見警卷(一)第15頁第5 行以下），並有扣
    案現金為證，足證被告甲○○確實販賣毒品予被告乙○○無
    訛。參酌毒品交易經驗，因販賣毒品具有高度風險，毒販為
    免無法取得金錢，通常會採用「一手交錢一手交貨」之方式
    交易毒品，縱無法完全取得交易款項，亦會要求交付部分金
    錢，此觀諸前開被告甲○○與呂正雄之通話內容，被告甲○
    ○一再要求呂正雄籌錢，即可知之，是被告甲○○警詢所言
    ，尚無悖於常情，且符合被告甲○○之交易慣例，應可採信
    。至被告甲○○事後翻異前供，改證稱：未與乙○○交易毒
    品，亦未收取55萬元等語，應屬迴護被告乙○○之詞，不足
    採信。從而，被告乙○○向被告甲○○販入上開毒品之事實
    ，應可認定。又被告乙○○被查獲後，經採集其尿液送驗，
    結果並無甲基安非他命毒品反應，有對照表及高雄市立凱旋
    醫院93年7 月5 日高市凱醫檢字第01990 號煙毒尿液檢驗成
    績書可參（見原審卷(二)第106 頁至第107 頁），顯見被告乙
    ○○並無施用甲基安非他命之習性，其販入甲基安非他命，
    自非基於施用之意思；而上開扣案毒品重量頗重，且被告乙
    ○○非基於施用而持有之，自不可能因單純持有而販入甲基
    安非他命，徒增金錢浪費，是被告乙○○於購入上開毒品之
    初，即有販賣以營利之意圖，否則在無使用甲基安非他命之
    情形下，何須干冒風險，販入無用之大量毒品，是被告乙○
    ○販賣甲基安非他命之犯行，應堪認定。
三、綜上所述，本件事證明確，被告甲○○、乙○○販賣第二級
    毒品甲基安非他命之犯行，均堪以認定。
四、查甲基安非他命係毒品危害防制條例第2 條第2 項第2 款所
    稱之第二級毒品；又販賣毒品罪，並不以販入之後復行賣出
    為構成要件，祇須以營利為目的將毒品販入或賣出，有一於
    此，其犯罪即經完成。核被告甲○○所為，係犯毒品危害防
    制條例第4 條第2 項之販賣第二級毒品罪，及同條例第4 條
    第6 項、第2 項販賣第二級毒品未遂罪（即販賣第二級毒品
    予「彬仔」部分，按刑法上犯罪類型為「販賣」者之既、未
    遂，以買賣之標的物已否交付為區分標準；如僅就買賣之內
    容意思表示一致，而尚未交付標的物時，應論以販賣未遂，
    本件被告甲○○係販賣曾貫政所交付製造之甲基安非他命，
    其取得甲基安非他命自非基於營利之意思而販入，而其雖販
    賣毒品予「彬仔」，但僅收取部分現金，未及將毒品交付「
    彬仔」，即為警查獲，應僅成立販賣第二級毒品未遂罪，公
    訴人認係犯販賣第二級毒品既遂罪，容有誤會），被告甲○
    ○為警查獲後，即向警方供述毒品來源，並帶警方至高雄縣
    杉林鄉山區查獲劉嘉賓製毒集團，此據證人即查獲警員丙○
    ○於本院審理時證述屬實，應依毒品危害防制條例第17條規
    定，減輕其刑；至被告乙○○所為，則係犯毒品危害防制條
    例第4 條第2 項之販賣第二級毒品罪。被告甲○○、乙○○
    販賣第二級毒品甲基安非他命前之持有行為，本應各論以持
    有之罪，惟其持有後進而販賣，其持有之低度行為應為販賣
    之高度行為所吸收，不另論罪。被告甲○○與曾貫政就上開
    犯行，有犯意聯絡及行為分擔，為共同正犯。被告甲○○3
    次販賣第二級毒品既遂、未遂罪間，時間緊接，方法相同，
    所犯又屬構成要件相同之罪名，顯係基於概括犯意反覆為之
    ，應依連續犯之規定僅論以販賣第二級毒品既遂一罪，並依
    法加重其刑（無期徒刑部分不得加重，僅就有期徒刑及罰金
    部分，加重其刑）；又刑法業於94年2 月2 日經修正公佈，
    於95年7 月1 日施行，新法刪除第56條關於連續犯之規定，
    被告甲○○所犯本罪在該法公佈施行前，依修正後該法第2
    條第1 項前段從舊從輕原則，自以修正前之舊法（即適用連
    續犯）較有利於被告甲○○。查被告乙○○前於84年間因違
    反毒品危害防制條例罪，經臺灣桃園地方法院判處有期徒刑
    5 年2 月（非法販賣麻醉藥品部分）、1 年（非法施用麻醉
    藥品部分），應執行有期徒刑6 年確定。復於86年間因違反
    槍砲彈藥刀械管制條例罪，經臺灣桃園地方法院以86年度易
    字第669 號判決判處有期徒刑3 月確定。嗣上開3 案於89年
    4 月22日經臺灣桃園地方法院以89年度聲字第798 號裁定應
    執行有期徒刑6 年2 月確定，於89年7 月31日縮短刑期假釋
    出監，至92年1 月27日交付保護管束期滿止，因未撤銷假釋
    ，所處有期徒刑視為執行完畢等情，有臺灣高等法院被告前
    案紀錄表可參，其受有期徒刑執行完畢後，5 年內再犯有期
    徒刑以上之本罪，為累犯（新舊法均同），應依修正前刑法
    第47條之規定，加重其刑（無期徒刑部分不得加重，僅就有
    期徒刑及罰金部分，加重其刑）。
五、原審對被告甲○○、乙○○上開被訴部分予以論罪科刑，固
    非無見，惟查：(一)刑法業於94年2月2日經修正公佈，於95年
    7月1日施行，新法刪除第56條關於連續犯之規定，被告甲○
    ○所犯本罪在該法公佈施行前，依修正後該法第2條第1項前
    段從舊從輕原則，自以修正前之舊法較有利於被告甲○○，
    原審未及為新、舊法之比較適用，尚有未合；(二)被告甲○○
    所有未扣案之0000000000號、0000000000號行動電話各1具
    ；被告乙○○所有未扣案之0000000000行動電話1具，分屬
    被告甲○○、乙○○所有供販賣第二級毒品所用之物，應依
    毒品危害防制條例第19條第1項之規定，宣告沒收之，如全
    部或一部不能沒收時，追徵其價額或以其財產抵償之，原判
    決未諭知以其財產抵償之，亦有未合；(三)被告甲○○為警查
    獲後，即向警方供述毒品來源，並帶警方至高雄縣杉林鄉山
    區查獲劉嘉賓製毒集團，已如前述，原審未依毒品危害防制
    條例第17條規定，減輕其刑，亦有未當；被告甲○○、乙○
    ○及檢察官上訴意旨，雖未指摘及此，惟原判決既有上開可
    議，仍應由本院將原判決關於被告甲○○販賣第二級毒品及
    被告乙○○部分，均予撤銷改判；審酌被告甲○○、乙○○
    各販賣第二級毒品11公斤多、3 公斤多，不僅危害社會治安
    ，並戕害國民身心健康，惡性非輕，如流入市面，將此多數
    人受毒品侵害，惟念及被告乙○○尚未販出第二級毒品，即
    被查獲，且販賣數量低於被告甲○○，刑事非難較被告甲○
    ○低；至被告甲○○販賣第二級毒品數量雖高達11多公斤，
    惟犯後坦承部分犯行，並主動帶警方查獲甲基安非他命製造
    工廠，使警方經由吳明雄提供之轉讓土地使用權資料，因而
    查獲劉嘉賓等一切情狀，分別量處如主文第2 、3 項所示之
    刑。又依被告甲○○、乙○○犯罪之性質，認均有褫奪公權
    之必要，依刑法第37條第2 項，各併予宣告褫奪公權如主文
    第2 、3 項所示之期間。
六、沒收部分：
  (一)被告甲○○部分：
    扣案如主文第2項所示之第二級毒品甲基安非他命部分（不
    含包裝袋），係第二級毒品，有法務部調查局前開檢驗報告
    可參，應依毒品危害防制條例第18條第1項前段規定，宣告
    沒收銷燬之（按查獲之第二級毒品，不問屬於犯人與否，均
    沒收銷燬之，毒品危害防制條例第18條第1項前段定有明文
    ，然其所稱「查獲」之第二級毒品，係指有罪判決書於事實
    欄，已經認定為被告有罪事實之毒品而言。是被告甲○○雖
    已將毒品交予被告乙○○、呂正雄，自應宣告沒收之。至該
    毒品之包裝袋部分，因已屬被告乙○○、呂正雄所有，自無
    從依同條例第19條第1項規定，宣告沒收之）。又另扣案之
    現金170萬元、包裝第二級毒品甲基安非他命所用之外包裝
    袋6 個（指尚未交付予「彬仔」之毒品包裝袋部分），係屬
    被告甲○○所有供販賣第二級毒品所得或所用之物，應依毒
    品危害防制條例第19條第1 項之規定，宣告沒收之（因毒品
    危害防制條例第18條第1 項前段規定，得諭知沒收並銷燬之
    者，以查獲之毒品及專供製造或施用毒品之器具為限，並不
    及於毒品之外包裝；而毒品外包裝既係用於包裹毒品，防其
    裸露、潮濕，便於攜帶販賣，亦係供販賣毒品所用之物）。
    未扣案之0000000000號、0000000000號行動電話各1 具及現
    金300 萬元，分係屬被告甲○○所有供販賣第二級毒品所用
    之物及所得之物，應依毒品危害防制條例第19條第1 項之規
    定，宣告沒收之，如全部或一部不能沒收時，追徵其價額或
    以其財產抵償之。
  (二)被告乙○○部分：
    扣案如主文第3項所示之第二級毒品甲基安非他命部分（不
    含包裝袋），係第二級毒品，有法務部調查局前開檢驗報告
    可參，應依毒品危害防制條例第18條第1 項前段規定，宣告
    沒收銷燬之（至於鑑驗耗損之毒品部分，因已滅失，則毋庸
    再予宣告沒收銷燬之）。另扣案包裝第二級毒品甲基安非他
    命所用之外包裝袋7 個，係被告乙○○所有供販賣第二級毒
    品所用之物，應依毒品危害防制條例第19條第1 項之規定，
    宣告沒收；至未扣案之0000000000號行動電話1 具、手提包
    1 個（被告甲○○已交付被告乙○○，為被告乙○○所有）
    ，係屬被告乙○○所有供販賣第二級毒品所用之物，亦應依
    毒品危害防制條例第19條第1 項之規定，宣告沒收，如全部
    或一部不能沒收時，追徵其價額或以其財產抵償之。
七、被告甲○○是否適用證人保護法部分：
    按證人保護法第2 條所列刑事案件（含最輕本刑為3 年以上
    有期徒刑之罪）之被告或犯罪嫌疑人，於偵查中供述與該案
    案情有重要關係之待證事項或其他共犯之犯罪事證，因而使
    檢察官得以追訴該案之其他共犯者，以經檢察官事先同意者
    為限，就其因供述所涉之犯罪，減輕或免除其刑，證人保護
    法第2 條第1 款、第14條第1 項定有明文。又證人保護法第
    14條第1 項及第2 項所稱檢察官事先同意，指檢察官本案偵
    查終結前之同意。檢察官同意者，應記明筆錄，證人保護法
    施行細則第21條亦有明文。是被告可否適用證人保護法第14
    條第1 項規定之前提，乃在於檢察官是否事先同意，有無記
    明筆錄。準此，被告甲○○縱於偵查中供述與該案案情有重
    要關係之待證事項或其他共犯之犯罪事證，因而使檢察官得
    以追訴該案之其他共犯，如未於本案偵查終結前，經檢察官
    事先同意，並記明筆錄，自無證人保護法第14條第1 項規定
    之適用，合先敘明。查被告甲○○被查獲後，曾分別於93年
    6 月23日、93年6 月24日、93年6 月25日、93年6 月30日、
    93年9月22日，各接受檢察官訊問（見93年度偵字第12561號
    卷第21頁以下、第37頁以下、第48頁以下；93年度偵字第14
    702號影卷第68頁以下、第125頁以下）。惟觀之前開訊問筆
    錄（其中93年6月24日、93年6月25日筆錄，並非由承辦檢察
    官訊問，自不可能同意被告甲○○適用證人保護法規定），
    均未記載檢察官同意被告甲○○適用證人保護法第14條第1
    項規定；且經原審當庭勘驗93年6月23日、93年6月30日訊問
    筆錄，檢察官亦未當庭明確表示同意被告甲○○適用證人保
    護法之規定，有各該勘驗筆錄可參（見原審卷(三)第64頁以下
    、第86頁以下、第99頁以下）。此外，復參以：(一)93 年9月
    22日訊問筆錄雖無法勘驗（見原審卷(三)第100頁），惟本案
    係於93年8月6日偵查終結起訴，有起訴書可參，縱檢察官於
    該日庭期同意被告甲○○適用證人保護法之規定，因已在偵
    查終結以後，亦無證人保護法之適用；(二)另承辦檢察官復函
    文表示本案並未同意被告甲○○適用證人保護法之規定，有
    臺灣高雄地方法院檢察署94年10月12日雄檢博辰93偵12561
    字第65104號函可參，是本件被告甲○○應無證人保護法第
    14 條第1項規定之適用。
八、公訴意旨另以：被告甲○○明知甲基安非他命（起訴書誤載
    安非他命）具有成癮性、濫用性及對社會危害性，為毒品危
    害防制條例公告管制之第二級毒品，不得販賣，竟與曾貫政
    共同基於販賣第二級毒品甲基安非他命之概括犯意聯絡，除
    自93年5 月間起，先由曾貫政交付第二級毒品甲基安非他命
    予被告甲○○找尋買主販賣，俟被告甲○○再以每公斤約55
    萬元之價格，連續多次販售甲基安非他命予綽號「信仔」、
    「小葉」、「彬仔」等人，以牟取不法利益。並於(一)93年5
    月18日凌晨零時許，在高雄市○○路、五福路口「城市光廊
    」附近，以每臺兩25,000元之價格，將甲基安非他命1 兩販
    予呂正雄；(二)且於93年6 月上旬某日，在高雄市○○路技擊
    館附近，於被告甲○○所有車牌號碼6780─HC號自小客車內
    ，以每公斤55萬元之代價，將甲基安非他命1 公斤販賣予有
    營利意圖之被告乙○○等情。因認被告甲○○、乙○○另犯
    毒品危害防制條例第4 條第2 項之販賣第二級毒品罪嫌云云
    。公訴人認被告甲○○、乙○○涉犯上開罪嫌，無非係以被
    告甲○○之自白、另案被告呂正雄警詢中之陳述及監聽譯文
    資料，資為論罪依據。訊據被告甲○○、乙○○均堅決否認
    有上開犯行，被告甲○○辯稱：我未於93年5 月18日販賣甲
    基安非他命1 兩予呂正雄，亦未於93年6 月初販賣甲基安非
    他命1 公斤予乙○○，更未販賣甲基安非他命予「信仔」、
    「小葉」等語。被告乙○○則以：93年6 月初，我未至高雄
    ，不可能向甲○○購買甲基安非他命等語置辯。經查：
  (一)被告甲○○販賣甲基安非他命1兩予呂正雄部分：
    呂正雄固於警詢中陳稱：93年5 月18日左右，亦是凌晨零時
    許，在高雄市○○區○○路、中華路口「城市光廊」，以25
    ,000 元向「王董」購買安非他命（應為甲基安非他命）1兩
    試用等語（見警卷(二)第3頁第4行至第7行）。且被告甲○○
    亦於原審供稱：確實向呂正雄收取25,000元等語（見原審卷
    (一)第115頁第7行至第11行）。惟被告甲○○嗣於原審審理中
    翻異前供，否認上開犯行，本院審酌：
  被告甲○○前於警詢中供稱：93年5月間，在「城市光廊」
    販賣甲基安非他命1公斤予呂正雄，1公斤為58萬元等語（見
    警卷(二)第10頁第1行至第6行）；復於偵查中陳稱：被查獲前
    一星期（指呂正雄），相約在「城市光廊」，呂正雄販入甲
    基安非他命1 公斤，金額為55萬元，以現金交易等語（見93
    年度偵字第12561 號卷第24頁第6 行至第9 行）。不僅前後
    所述不一致，且與呂正雄所陳不符，則被告甲○○販賣甲基
    安非他命1 兩予呂政雄，已非無疑。
  而觀之被告甲○○之0000000000號行動電話通聯紀錄，該行
    動電話自93年5月13日啟用起，於93年5月13日至93年5月16
    日間，被告甲○○與呂正雄有多次通聯紀錄（呂正雄行動電
    話號碼原為0000000000號，見警卷(二)第2頁之呂正雄電話號
    碼欄），且初始係由被告甲○○主動與呂正雄聯繫，有該通
    聯紀錄可參（見原審卷(一)第87頁至第93頁），顯見被告甲○
    ○、呂正雄至遲於93年5月13日即認識。又被告甲○○於93
    年5 月14日凌晨1時34分16秒、93年5月15日凌晨零時16分57
    秒許，曾分別與呂正雄聯絡，當時基地臺各為高雄市○鎮區
    ○○路275號樓頂、新竹市○○街21號2樓頂，足徵被告甲○
    ○當時分別身在高雄市、新竹市。如呂正雄確須購買甲基安
    非他命試用，在雙方通聯後，被告甲○○即前往新竹市，呂
    正雄大可利用被告甲○○北上之機會，自臺北縣南下新竹市
    ，向被告甲○○購買甲基安非他命試用，何須於93年5月18
    日，另行自臺北縣南下高雄市購買毒品，徒增勞費。況依前
    開被告甲○○0000000000號行動電話通聯紀錄，被告甲○○
    自93 年5月17日至93年5月20日間，並未與呂正雄電話聯繫
    （除前開0000000000號電話外，呂正雄另於93年5月16日啟
    用0000000000號行動電話），而毒品交易通常須以電話聯絡
    交易時間、地點及數量，在無電話通聯紀錄下，尚難認被告
    甲○○於93年5月18日凌晨，在「城市光廊」，販賣甲基安
    非他命1兩予呂正雄。
  (二)被告甲○○販賣甲基安非他命予「信仔」、「小葉」等人；
    及販賣甲基安非他命1 公斤予被告乙○○（含被告乙○○是
    否基於營利之意思，向被告甲○○購入甲基安非他命）部分
    ：
    被告甲○○固於警詢、偵查中多次指陳：曾於93年6 月初，
    販賣甲基安非他命1 公斤予乙○○；並自93年5 月間起，販
    賣甲基安非他命予「信仔」、「小葉」等語。然因被告乙○
    ○否認上開犯行，而「信仔」、「小葉」等人亦未到案，則
    被告甲○○之自白，不得作為有罪判決之唯一證據，仍應調
    查其他必要之證據，以察其是否與事實相符。又觀諸被告乙
    ○○0000000000號行動電話通聯紀錄基地臺，被告乙○○僅
    於93年6 月22日被查獲當日，行動電話基地臺位在高雄市，
    其餘通話基地臺分別位於花蓮縣、桃園縣等情，有該通聯紀
    錄可參（見原審卷(一)第94頁至第95頁）；且依卷內證據資料
    ，亦無補強證據足資證明被告乙○○曾於93年6 月初在高雄
    市向被告甲○○購買毒品，自難僅憑被告甲○○單方面之陳
    述，即認被告甲○○於93年6 月初，在高雄市○○路「技擊
    館」附近，販賣甲基安非他命1 公斤予被告乙○○。反之，
    被告乙○○並未基於營利之意思，向被告甲○○購入甲基安
    非他命之事實，亦堪認定。至於被告甲○○販賣甲基安非他
    命予「信仔」、「小葉」等人部分，因僅有被告甲○○單方
    面之陳述，且公訴人亦未具體指明如何從監聽譯文內容，足
    認被告甲○○有上開犯行，依前開說明，此部分之事實，亦
    無從認定。
  (三)綜上所述，被告甲○○、乙○○應無公訴人所指之犯行，不
    能證明其犯罪，原應均為無罪判決之諭知，惟公訴人認上開
    犯行與被告甲○○、乙○○論罪科刑部分，分別具有連續犯
    之裁判上一罪關係，爰均不另為無罪判決之諭知。
乙、上訴駁回（即無罪）部分：
一、追加起訴意旨略以：被告甲○○明知甲基安非他命係屬毒品
    危害防制條例第2 條第2 項所列之第二級毒品，不得製造，
    竟於93年3 月間，與劉嘉賓、曾貫政（綽號「志仔」）、高
    寶郎共同基於製造第二級毒品甲基安非他命之犯意聯絡，以
    劉嘉賓每製造完成1 公斤之甲基安非他命原料麻黃素，被告
    甲○○及曾貫政將支付劉嘉賓5,000 元之代價，僱請劉嘉賓
    製造甲基安非他命，並透過劉嘉賓向不知情之吳明雄承租位
    於高雄縣杉林鄉○○段39號林班地編號507 公有地之使用權
    ，以該址作為製造甲基安非他命之工廠。另劉嘉賓則於同年
    5 月間某日，邀約高寶郎一同參與製造，劉嘉賓與高寶郎2
    人遂在該址搭建簡易之工寮，並購買製造甲基安非他命所需
    之器具，而由曾貫政提供甲基安非他命原料麻黃素520 公斤
    後，即開始在上開工寮內製造甲基安非他命，期間因製造過
    程發生問題，無法順利製造甲基安非他命成功，而由曾貫政
    隨同被告甲○○至該址指導劉嘉賓製造甲基安非他命之流程
    ，陸續製造完成4 批甲基安非他命共計300 公斤，該製造完
    成之甲基安非他命均由曾貫政輾轉交付被告甲○○販賣他人
    牟利。嗣因被告甲○○涉犯販賣第二級毒品案件，為警於93
    年6月22日17時50分許，在高雄市苓雅區○○○路19巷7號地
    下室查獲後，由被告甲○○帶同警方於同月25日，在上址查
    獲製造甲基安非他命工廠，並在工廠內扣得含有甲基安非他
    命、毒品先驅原料等成分之黑水液體6桶、大型燒杯1個、塑
    膠水桶7個、馬達1個、大型鍋具1個、濾紙5包、酢酸12 瓶
    、水酸31瓶、磅秤1臺、瓦斯管1條、漏斗2支、脫水機4臺、
    脫氣機2臺、爐具4組、瓦斯桶5支、搖臺2臺、氫氣鋼瓶4 支
    、壓力鋼瓶2支等物。因認被告甲○○另涉犯毒品危害防制
    條例第4條第2項製造第二級毒品罪嫌云云。
二、按犯罪事實應依證據認定之，無證據不得認定其犯罪事實；
    而不能證明被告犯罪，應諭知無罪之判決，刑事訴訟法第15
    4 條第2 項及第301 條第1 項前段分別定有明文。又按刑事
    訴訟法上所謂認定犯罪事實之證據，係指足以認定被告確有
    犯罪行為之積極證據而言，如未能發現相當證據或證據不足
    以證明，自不能以推測或擬制之方法，以為裁判基礎（最高
    法院29年上字第3105號、40年臺上字第86號等判例意旨參照
    ）。而認定不利於被告之事實，須依積極證據，苟積極證據
    不足為不利被告之認定時，即應為有利於被告之認定，更不
    必有何有利之證據（最高法院30年上字第816號判例意旨參
    照）。若證據資料在經驗科學上或論理法則上尚有對被告較
    為有利之存疑，而無從依其他客觀方法排除此項合理之可疑
    ，即不得以此資料作為斷罪之基礎，且刑事訴訟制度受「倘
    有懷疑，則從被告之利益為解釋」、「被告應被推定為無罪
    」之原則所支配，故得為訴訟上之證明者，無論為直接或間
    接證據，須客觀上於一般人均不致有所懷疑而達於確信之程
    度者，始可據為有罪之認定，倘其證明尚未達於「確信」之
    程度，而有合理可疑存在時，即難據以為被告不利認定，換
    言之，在法律判斷上，即不能為被告有罪之認定。
三、公訴人認被告甲○○涉犯製造第二級毒品罪嫌，無非係以證
    人曾貫政、劉嘉賓及高寶郎之證詞；及扣案含甲基安非他命
    成分之黑水、製造工具等證物，資為論罪依據。訊據被告甲
    ○○堅決否認上開犯行，辯稱：我不會製造甲基安非他命，
    且不認識劉嘉賓等語。經查：
  (一)證人劉嘉賓固於警詢中證陳：93年5 月22日上午10時30分許
    ，即與吳明雄簽訂契約之前一天，我與吳明雄在草寮中泡茶
    時，「小王」（即被告甲○○）開車載某名女子上山，詢問
    有無土地可供租用，當時我表示欲向吳明雄購買土地使用權
    ，「小王」表示會幫忙出錢，並相約隔天見面，俟於93年5
    月23日，我即與吳明雄簽訂契約，翌日14時許，「小王」表
    示最近手頭不方便，隔一陣子再付錢，當時並未簽約。向吳
    明雄購買土地使用權後，將土地租予「小王」，工廠可能係
    「小王」搭建使用，「小王」要求不要過問土地使用情形等
    語（見93年度偵字第14702 號影印卷第2 頁至第6 頁）。惟
    證人吳明雄於原審審理中證稱：將土地轉讓予劉嘉賓管理，
    未見過甲○○，劉嘉賓亦未帶甲○○至現場等語（見原審卷
    (三)第233 頁第1 行至第9 行、倒數第10行以下），則證人吳
    明雄既未曾與被告甲○○見於過面，證人劉嘉賓如何與證人
    吳明雄在草寮見面時，碰見被告甲○○。再者，證人劉嘉賓
    與被告甲○○見面時，已欲向證人吳明雄轉讓前開土地，顯
    見其有使用上開土地之需要，在此情形下，其復將土地轉讓
    予初次見面之被告甲○○，實與常情不符；且證人劉嘉賓縱
    欲將土地轉讓予被告甲○○，為何不由被告甲○○逕與證人
    吳明雄簽約，反而以自己名義與證人吳明雄簽約，亦屬可疑
    。此外，復參以證人劉貫政嗣於原審審理中證稱：我未將土
    地租予甲○○，工寮係我搭建等語（見原審卷(三)第298 頁倒
    數第10行以下、第305 頁倒數第4 行以下）；是本院認證人
    劉嘉賓於警詢中之陳述，因與事證不符，不可採信。從而，
    被告甲○○未使用前開土地，並搭建工寮之事實，應堪認定
    ，無法因證人劉嘉賓於警詢中之陳述，即認被告甲○○參與
    製造甲基安非他命。
  (二)證人劉嘉賓復於警詢中陳稱：甲○○為3 個股東之一，負責
    販賣甲基安非他命，甲基安非他命工廠開始運作時，是「志
    仔」（即曾貫政）教導製作，但製作2 、3 天後，無法成功
    製造甲基安非他命，故「志仔」專程請甲○○至山上教導製
    作甲基安非他命，指導在第2 階段製程中，加入氯化鈀在鍋
    爐加熱炒成有燒焦味後，才加入桶子內原料中，之前因未將
    氯化鈀加熱，故未成功。甲○○如係單純買家，根本無法至
    山上工廠，而且「志仔」會交待向甲○○少報甲基安非他命
    成品量，即66公斤報成58公斤，這樣才能私下偷賺，如果甲
    ○○不是股東，根本無須欺騙，故認甲○○係股東云云（見
    93年度偵字第14702號影印卷第116頁至第119頁）。另證人
    曾貫政亦於警詢中陳稱：與甲○○係股東，由甲○○負責販
    售云云（見本院94年度上更(一)字第237 號影印卷第126 頁第
    13 行） 。惟曾貫政於93年3 、4 月間前之某日，自友人「
    蕭新傳」處，取得製造甲基安非他命之原料麻黃素後，即於
    93 年3、4 月間之某日，透過姓名年籍均不詳、綽號「益仔
    」之成年男子介紹，得知劉嘉賓具有製造甲基安非他命技術
    ，乃與劉嘉賓共同製造甲基安非他命之事實，業經本院認定
    如前。因劉嘉賓如不具有製造甲基安非他命之相當技術，曾
    貫政豈會邀約劉嘉賓共同製造甲基安非他命，則劉嘉賓是否
    無法順利製造甲基安非他命，已非無疑。再者，如被告甲○
    ○具有製造甲基安非他命之技術，且係股東，因甲基安非他
    命原料取得不易，在甲基安非他命工廠之初，應已提供製造
    甲基安非他命之流程，俾供曾貫政、劉嘉賓順利製造甲基安
    非他命，豈有製作過程中，任由甲基安非他命原料因製造失
    敗而作廢，徒增損失後，再邀請被告甲○○上山指導製作甲
    基安非他命。縱有製造不順利時，經由曾貫政與被告甲○○
    電話聯絡，亦可解決上開問題，衡情無須被告甲○○上山指
    導製造。況製造甲基安非他命成功後，並非當然獲利，係將
    毒品販出後，始有獲利可言，而被告甲○○既負責販賣甲基
    安非他命，如已製造甲基安非他命成功，當全數交由被告甲
    ○○販賣牟利，豈有虛報甲基安非他命數量，在無販賣管道
    下，留存甲基安非他命。且如甲○○係股東，並有製造技術
    ，當可由甲基安非他命原料換算成品，亦難以欺騙。從而，
    本院認證人劉嘉賓、曾貫政上開陳述，尚難認定被告甲○○
    參與製造甲基安非他命。
  (三)綜上所述，並參以：證人曾貫政於原審審理中證陳：被告
    甲○○並未投資製造甲基安非他命，亦未指導製造甲基安非
    他命，僅請被告甲○○尋找買主等語（見原審卷第239頁第
    11行以下）。證人劉嘉賓於原審審理中證陳：僅與甲○○
    見過1次面，即甲○○與曾貫政上山當天，當時未與甲○○
    談話，亦不知甲○○與曾貫政談話內容，因曾貫政表示甲○
    ○負責販賣，且甲○○上山隔天，曾貫政就教導如何製造，
    乃製造甲基安非他命成功等語（見原審卷(三)第299頁第15 行
    以下）。準此，證人劉嘉賓並未與被告甲○○談論製造甲基
    安非他命流程，其認被告甲○○為製造甲基安非他命之股東
    ，或基於曾貫政告知販賣事實而推論；或基於個人主觀猜測
    ，尚難為被告甲○○不利之認定。被告甲○○既負責販賣
    甲基安非他命，則其陪同曾貫政上開查看甲基安非他命製造
    情形，尚非悖於常情，無法因此即認被告甲○○參與製造甲
    基安非他命。況被告甲○○如確曾參與製造甲基安非他命，
    豈會帶同警方上山查緝甲基安非他命製造工廠，如此警方經
    由查獲曾貫政、劉嘉賓，亦可循線查出被告甲○○製造甲基
    安非他命，豈不自陷被查獲之風險。從而，本院認被告甲○
    ○並無製造甲基安非他命犯行。此外，復查無其他積極證據
    足資證明被告甲○○有公訴人所指之犯嫌，要屬不能證明被
    告甲○○此部分犯罪，原審因為為被告甲○○上開被訴部分
    ，為無罪之諭知，經核無不合，公訴人上訴意旨，猶執陳詞
    ，指摘原判決此部分不當，為無理由，應予駁回。
據上論斷，應依刑事訴訟法第368條、第369條第1項前段、第364
條、第299條第1項前段，毒品危害防制條例第4條第2項、第17條
、第18條第1項前段、第19條第1項，刑法第2條第1項前段、第11
條、第28條、第37條第2 項、修正前刑法第47條、第56條，判決
如主文。
本案經檢察官沈紹嘉到庭執行職務。
中    華    民    國    95    年    7     月    4     日
                  刑事第七庭    審判長法  官  莊飛宗
                                      法  官  黃三友
                                      法  官  黃憲文
以上正本證明與原本無異。
如不服本判決應於收受本判決後10日內向本院提出上訴書狀，其
未敘述上訴理由者，並得於提起上訴後10日內向本院補提理由書
狀（均須按他造當事人之人數附繕本）「切勿逕送上級法院」。
中    華    民    國    95    年    7     月    4     日
                                      書記官  施耀程
附錄本判決論罪科刑法條：
毒品危害防制條例第4條
  製造、運輸、販賣第一級毒品者，處死刑或無期徒刑；處無期
  徒刑者，得併科新臺幣1,000萬元以下罰金。
  製造、運輸、販賣第二級毒品者，處無期徒刑或7 年以上有期
  徒刑，得併科新臺幣700萬元以下罰金。
  製造、運輸、販賣第三級毒品者，處5 年以上有期徒刑，得併
  科新臺幣500萬元以下罰金。
  製造、運輸、販賣第四級毒品者，處3 年以上10年以下有期徒
  刑，得併科新臺幣300萬元以下罰金。
  製造、運輸、販賣專供製造或施用毒品之器具者，處1 年以上
  7年以下有期徒刑，得併科新臺幣100萬元以下罰金。
  前5項之未遂犯罰之。


司法院資訊處製作；財團法人民間司法改革基金會備份。
